【裁判字號】    98,訴,260
【裁判日期】    980512
【裁判案由】    強盜等
【裁判全文】
臺灣高雄地方法院刑事判決               98年度訴字第260號
公  訴  人  臺灣高雄地方法院檢察署檢察官
被      告  丁○○
            丙○○
上二人共同
指定辯護人  義務辯護人施旭錦律師
上列被告因強盜等案件，經檢察官提起公訴（98年度偵字第3271
號），本院判決如下：
    主  文
丁○○共同犯竊盜罪，累犯，處有期徒刑肆月；又犯預備強盜罪
，累犯，處有期徒刑參月；又共同犯攜帶兇器強盜罪，累犯，處
有期徒刑肆年；又共同犯攜帶兇器強盜罪，貳罪，均累犯，各處
有期徒刑柒年陸月，扣案折疊刀貳把，沒收；又共同犯剝奪他人
行動自由罪，貳罪，均累犯，各處有期徒刑捌月、伍月；應執行
有期徒刑拾參年拾月，扣案折疊刀貳把，沒收。
丙○○共同犯竊盜罪，累犯，處有期徒刑肆月；又共同犯攜帶兇
器強盜罪，累犯，處有期徒刑肆年；又共同犯攜帶兇器強盜罪，
貳罪，均累犯，各處有期徒刑柒年陸月，扣案折疊刀貳把，沒收
；又共同犯剝奪他人行動自由罪，貳罪，均累犯，各處有期徒刑
捌月、伍月；應執行有期徒刑拾參年柒月，扣案折疊刀貳把，沒
收。
    事  實
一、丁○○前因詐欺案件，經本院以97年度審易字第467 號判處
    有期徒刑4 月確定，於民國97年12月25日執行完畢；丙○○
    前因詐欺案件，經本院以97年度簡字第658 號判處有期徒刑
    3 月確定，於97年12月31日執行完畢。其2 人因在監服刑而
    認識，詎仍不知悔改，甫執行完畢出監，竟單獨或共同為下
    列行為：
（一）丁○○、丙○○共同意圖為自己不法之所有，基於竊盜之
      犯意聯絡，於98年1 月2 日21時許，在高雄市○○區○○
      路與裕誠路口，見戊○○所有車牌號碼298-CET 號重型機
      車停放在該處並插置有鑰匙，竟予竊取作為交通工具，得
      手後共乘該機車離去。
（二）嗣丁○○意圖為自己不法之所有，自當時所承租之高雄市
      楠梓區○○街住處拿取菜刀1 把，置於上開機車內，擬持
      刀強盜超商，隨即於98年1 月3 日0 時45分許，騎乘上開
      機車搭載不知情之丙○○，前往高雄市○○區○○街56號
      1 樓「順發超商」前，將機車交予丙○○，要求丙○○不
      要熄火暫時停等後，獨自前往該超商門口探看，預備持刀
      脅迫超商店員而強盜財物，嗣因丁○○發現除店員外尚有
      他人在超商內，遂返回詢問丙○○是否一同參與強盜「順
      發超商」，丙○○問及如何行強，丁○○乃出示置於機車
      內之菜刀，丙○○見狀竟應允之，惟表示「順發超商」內
      既有他人在場，應另尋其他超商作為強盜對象，丁○○遂
      未著手強盜「順發超商」，而騎乘機車搭載丙○○離去。
（三）丁○○、丙○○離去「順發超商」後，其2 人即共同意圖
      為自己不法之所有，基於攜帶兇器強盜之犯意聯絡，於98
      年1 月3 日0 時50分許，共乘上開機車前往附近之高雄市
      楠梓區○○街168 號「全家便利超商」，見四下無人，乃
      各戴全罩式安全帽，一同進入超商內，由丁○○持其所有
      可供兇器使用之菜刀1 把，抵住店員乙○○之右臉頰，喝
      令乙○○交出財物，以此強暴方式至使乙○○不能抗拒，
      乙○○遂打開櫃臺收銀機，任由丙○○自收銀機內取走現
      金約新台幣（下同）7 千元，丁○○、丙○○得手後即騎
      乘機車逃逸，並於同日1 時10分許，在高雄市○○區○○
      路後勁溪閘門旁，將上開機車棄置於後勁溪內。
（四）丁○○、丙○○因缺錢花用復無交通工具，遂又共商強盜
      計程車司機，而另共同意圖為自己不法之所有，基於攜帶
      兇器強盜之犯意聯絡，於98年1 月4 日23時許，由丁○○
      攜帶其所有可供兇器使用之摺疊刀1 把，在高雄市○○區
      ○○路與裕誠路口，攔下庚○○所駕駛之車牌號碼288-NQ
      號計程車，上車後，丁○○、丙○○分坐於後座及右前座
      ，並指示庚○○駛往高雄縣仁武鄉八卦村，至該村八德二
      路某處指示庚○○停車後，丁○○隨即持上開折疊刀抵住
      庚○○頸部，並由丙○○取出預藏之塑膠繩綑綁庚○○雙
      手，以此強暴方式至使庚○○不能抗拒，強取庚○○身上
      現金及車內零錢合計約1,100 元及手機1 支。其2 人強盜
      財物得手後，為順利離開現場，避免庚○○呼救導致犯行
      暴露，竟另共同基於妨害自由之犯意聯絡，將庚○○關入
      該計程車後車廂內，以此非法方法剝奪庚○○之行動自由
      ，隨後即輪流駕車在路上任意繞行，途中，丁○○更打開
      後車廂脫去庚○○之上衣、褲子，查看庚○○身上有無手
      機等通訊設備後，繼續將庚○○關入後車廂內，剝奪其行
      動自由，直至翌日（5 日）4 時許，因燃料用盡，其2人
      始將計程車棄置在高雄市○○區○○路154 號路旁後逃逸
      ，此時，庚○○方自行拆開右後燈罩向外求救，經附近民
      眾發現，報警處理始得脫困。
（五）丁○○、丙○○食髓知味，再度共同意圖為自己不法之所
      有，基於攜帶兇器強盜之犯意聯絡，於98年1 月5 日20時
      30分許，由丁○○攜帶其所有可供兇器使用之摺疊刀1 把
      ，在高雄市○○區○○路與外環西路口，攔下甲○○所駕
      駛之車牌號碼478-EQ號計程車，上車後，丁○○、丙○○
      分坐於後座及右前座，並指示甲○○駛往高雄縣援中港附
      近，行經高雄市楠梓區○○○路某處時，丁○○指示甲○○路邊停車後，隨即持上開摺疊刀抵住甲○○之頸部，以
      此強暴方式至使甲○○不能抗拒，喝令甲○○交出財物，
      甲○○表示現金放置於駕駛座處，即由丙○○搜刮取得車
      上現金約1,000 元及手機2 支得逞。詎其2 人為順利離開
      現場，避免甲○○呼救導致犯行暴露，竟另共同基於妨害
      自由之犯意聯絡，將甲○○關入該計程車後車廂內，以此
      非法方法剝奪甲○○之行動自由，幸其2 人駕車起駛不久
      ，甲○○即自行摸索打開後行李箱鎖，其2 人見狀乃停車
      查看，甲○○隨即趁機逃出行李箱並沿路奔跑呼救，其2
      人見甲○○自行逃脫，乃駕車離去現場，並駛往台南方向
      逃逸，嗣將計程車棄置在台南市○○○街大同市場前，即
      一同搭乘客運北上躲避查緝。
二、嗣經庚○○、甲○○報案後，經警在庚○○之計程車內採集
    檳榔渣，在甲○○之計程車內採集指紋、空啤酒罐，並扣得
    折疊刀1 把，經DNA 型別鑑定結果，發現檳榔渣與空啤酒罐
    上之DNA-STR 型別相同，指紋比對鑑驗結果，則發現位於甲○○計程車內前方後照鏡、後車廂蓋之指紋，分別為丁○○
    之右拇指指紋、丙○○之右食指指紋，遂鎖定其2 人為上開
    2 起計程車強盜案之犯嫌，而於98年1 月21日17時許，在臺
    北縣中和市○○街8 號前，將丁○○、丙○○拘提到案，並
    在丙○○身上扣得折疊刀1 把；丁○○、丙○○到案後，在
    警方尚未發覺上開（一）、（二）、（三）所載竊盜機車、
    預備強盜「順發超商」及強盜「全家便利超商」等犯行前，
    主動供出犯情，表示願接受裁判之意，經警調查機車失竊紀
    錄，約詢被害人，並調閱超商監視錄影資料後，一併查獲。
三、案經高雄市政府警察局楠梓分局報請臺灣高雄地方法院檢察
    署檢察官偵查起訴。
    理  由
一、本判決下列引用之各項證據資料，有關傳聞證據部分，業經
    檢察官、被告2 人及其辯護人同意作為本案證據使用，本院
    審酌該等證據作成時之情況，認無何取證之瑕疵或其他不當
    情事，依刑事訴訟法第159 條之5 第1 項規定，均具有證據
    能力，合先敘明。
二、上開犯罪事實，業據被告丁○○、丙○○於警詢、偵查及本
    院審理時均坦承不諱，並有下列事證可佐：
（一）上開犯罪事實（一）竊盜機車部分，證人即被害人戊○○
      就所有機車失竊及領回情形已於警詢時證述無訛（警卷第
      17、18頁），並有車輛尋獲電腦輸入單1 紙可稽（警卷第
      60頁）。
（二）上開犯罪事實（二）預備強盜「順發超商」部分，證人即
      共同被告丙○○於偵訊時證稱：丁○○之前沒有跟我說要
      搶「順發超商」，我們騎機車到「順發超商」前，丁○○
      把車停下來，叫我等一下不要熄火，他就走過去看，回來
      後說超商裡面有2 個人，他要搶超商，問我是否和他一起
      搶，我就傻掉了，回說讓我想一想，並問他怎麼搶，他就
      拿刀子給我看，並說既然我們都身無分文，要嘛搶一搶，
      然後各自分開，我就自甘墮落，跟他說好，但不要這一家
      ，因為超商裡面有2 個人，我們就騎車到前面的「全家便
      利超商」等語甚明（偵卷第8 、9 頁），並有「順發超商
      」路口監視錄影擷取畫面1 份在卷（警卷第61頁）。
（三）上開犯罪事實（三）強盜「全家便利超商」部分，則據證
      人即被害人乙○○於警詢時就被害經過證述綦詳（警卷第
      23頁），並有超商監視錄影擷取畫面1 份在卷（警卷第62
      頁）。
（四）上開犯罪事實（四）、（五）強盜計程車司機庚○○、甲○○並將渠等關入後車廂剝奪行動自由部分，分據證人庚○○、甲○○就被害經過於警詢時證述明確（警卷第25至
      27、31、32、33之1 、33之2 頁），又警方在庚○○之計
      程車內採集檳榔渣，在甲○○之計程車內採集指紋、空啤
      酒罐，經DNA 型別鑑定結果，發現檳榔渣與空啤酒罐上之
      DNA-STR 型別相同，指紋比對鑑驗結果，發現位於甲○○
      計程車內前方後照鏡、後車廂蓋之指紋，分別為丁○○之
      右拇指指紋、丙○○之右食指指紋等查獲經過，則有現場
      勘查報告暨所附內政部警政署刑事警察局98年1 月9 日刑
      紋字第0980002921號指紋鑑驗書、高雄市政府警察局98年
      1 月19日高市警鑑字第0980004207號DNA 型別鑑驗書、現
      場採證照片等各1 份附卷可按（偵卷第26至53頁）。
（五）綜上查證，堪認被告2 人之自白與事實相符，足以採信。
      是本案事證明確，被告2 人所為上開犯行，均堪認定，應
      依法論科
三、按犯強盜罪，同時剝奪人之行動自由，是否另應成立妨害自
    由罪，須就犯罪行為實施經過之全部情形加以觀察，如該妨
    害自由之行為已可認為強盜行為之著手開始，即以取財之目
    的，加暴行於人身，是其實施之強暴脅迫，即屬強盜罪之部
    分行為，當無另成立妨害自由罪之餘地；如強盜既遂後，因
    他故另將第三人綑綁，則不能認為亦屬強盜行為之一部（最
    高法院79年度台上字第3832號、87年度台上字第3065號判決
    要旨參照）。被告2 人共同持折疊刀強盜計程車司機庚○○
    、甲○○得逞後，為順利離開現場，避免暴露犯行，另將庚○○、甲○○關入後車廂內而剝奪行動自由，業據被告丁○○於本院自承：我們強盜計程車得手後，因為擔心被害人呼
    救導致無法順利離開現場，才把被害人關入後車廂內等語（
    院卷第95頁），被告丙○○就被害人庚○○部分於本院亦供
    稱：我不敢把他放走，怕他去報警，所以才會把他關在後車
    廂內這麼久等語（院卷第96頁），依上開說明，被告2 人此
    部分所為，自係另以非法方法剝奪庚○○、甲○○之行動自
    由，應另成立妨害自由罪，被告2 人及辯護人抗辯此乃強盜
    犯行之部分行為，不另論罪云云，尚非可採。是核被告2 人
    就犯罪事實（一）部分，係犯刑法第320 條第1 項之竊盜罪
    ；就犯罪事實（三）部分，係犯刑法第330 條第1 項之攜帶
    兇器強盜罪；就犯罪事實（四）、（五）部分，係各犯刑法
    第330 條第1 項之攜帶兇器強盜罪、第302 條第1 項之剝奪
    他人行動自由罪；其2 人就上開犯行，有犯意聯絡及行為分
    擔，為共同正犯。被告丁○○就犯罪事實（二）部分，係犯
    刑法第328 條第5 項之預備強盜罪。被告2 人就上開所犯各
    罪，犯意各別，行為互殊，應予分論併罰。又被告2 人有如
    前揭事實欄所載之犯罪科刑及執行紀錄，有卷附臺灣高等法
    院被告前案紀錄表2 份可按，渠等於刑之執行完畢後，5 年
    內再故意犯本件有期徒刑以上之數罪，均為累犯，應各加重
    其刑。再被告2 人就犯罪事實（一）、（三）部分，被告丁○○就犯罪事實（二）部分，均係在警方未發覺犯罪前，因
    涉嫌計程車司機強盜案件為警拘提到案後，主動供出犯情，
    經警調查取證後始一併查獲等情，業據證人即承辦員警己○○到庭證述屬實（院卷第85頁），核符自首規定，爰依法減
    輕其刑，並先加後減之。
四、爰審酌被告2 人甫出監不久，竟不知悔改，不思以正途獲取
    所需，除竊盜機車外，更公然持刀強盜超商店員及計程車司
    機，復將計程車司機庚○○、甲○○關入後車廂，剝奪行動
    自由，庚○○受困長達數小時之久，稍有不慎，恐肇生其他
    生命、身體危險，甲○○雖幸得自行脫困，但身心所受驚創
    非微，被告2 人所為，嚴重危害社會治安，惡性不輕，應予
    嚴懲，惟念渠等犯後始終坦承犯行，就犯罪事實（一）至（
    三）部分則自首犯罪，態度尚佳等一切情狀，分別量處如主
    文所示之刑，並定應執行刑，以示懲儆。扣案折疊刀2 把，
    其一為被告丁○○所有，供強盜計程車司機甲○○所用，其
    一為被告丙○○所有，預備供犯罪所用，分據其2 人於警詢
    時供陳甚明（警卷第5 、13頁），依共犯責任一體原則，應
    併予宣告沒收之。至被告2 人強盜「全家便利超商」所用之
    菜刀1 把、全罩式安全帽2 頂及強盜計程車司機庚○○所用
    之折疊刀1 把、塑膠繩1 條，均未據扣案，是否存在而未滅
    失，無從證明，為免執行之困難，爰不為沒收之諭知，附此
    敘明。
據上論斷，應依刑事訴訟法第299 條第1 項前段，刑法第28條、
第320 條第1 項、第328 條第5 項、第330 條第1 項、第302 條
第1 項、第47條第1 項、第62條、第51條第5 款、第38條第1 項
第2 款，刑法施行法第1 條之1 ，判決如主文。
本案經檢察官李茂增到庭執行職務。
中    華    民    國    98    年    5     月    12    日
                  刑事第十九庭  審判長法  官  李代昌
                                      法  官  吳芝瑛
                                      法  官  周宛瑩
上正本證明與原本無異。
如不服本判決應於收受判決後10日內向本院提出上訴書狀，並應
敘述具體理由。其未敘述上訴理由者，應於上訴期間屆滿後20日
內向本院補提理由書(均須按他造當事人之人數附繕本)「切勿逕
送上級法院」。
                                      書記官  彭帥雄
中    華    民    國    98    年    5     月    13    日
附錄本案論罪法條：
中華民國刑法第320條（普通竊盜罪、竊佔罪）
意圖為自己或第三人不法之所有，而竊取他人之動產者，為竊盜
罪，處5 年以下有期徒刑、拘役或5 百元以下罰金。
意圖為自己或第三人不法之利益，而竊佔他人之不動產者，依前
項之規定處斷。
前二項之未遂犯罰之。
中華民國刑法第328條（普通強盜罪）
意圖為自己或第三人不法之所有，以強暴、脅迫、藥劑、催眠術
或他法，至使不能抗拒，而取他人之物或使其交付者，為強盜罪
，處5 年以上有期徒刑。
以前項方法得財產上不法之利益或使第三人得之者，亦同。
犯強盜罪因而致人於死者，處死刑、無期徒刑或10年以上有期徒
刑；致重傷者，處無期徒刑或7 年以上有期徒刑。
第1 項及第2 項之未遂犯罰之。
預備犯強盜罪者，處1 年以下有期徒刑、拘役或3 千元以下罰金
。
中華民國刑法第330條（加重強盜罪）
犯強盜罪而有第321 條第1 項各款情形之一者，處7 年以上有期
徒刑。
前項之未遂犯罰之。
中華民國刑法第302條（剝奪他人行動自由罪）
私行拘禁或以其他非法方法，剝奪人之行動自由者，處5 年以下
有期徒刑、拘役或3 百元以下罰金。
因而致人於死者，處無期徒刑或7 年以上有期徒刑，致重傷者，
處3 年以上10年以下有期徒刑。
第1 項之未遂犯罰之。


司法院資訊處製作；財團法人民間司法改革基金會備份。
